【裁判字號】    97,重訴,16
【裁判日期】    970529
【裁判案由】    毒品危害防制條例等
【裁判全文】
臺灣桃園地方法院刑事判決              97年度重訴字第16號
公  訴  人  臺灣桃園地方法院檢察署檢察官
被      告  甲○○
                    （現於臺灣桃園看守所羈押中）
指定辯護人  本院公設辯護人乙○○
上列被告因違反毒品危害防制條例案件，經檢察官提起公訴（97
年度偵字第3077號），本院判決如下︰
    主  文
甲○○共同運輸第一級毒品，處有期徒刑拾捌年，扣案如附表一
所示之物，沒收銷燬之。
    事  實
一、甲○○明知海洛因係毒品危害防制條例第2 條第2 項第1 款
    所規定之第一級毒品，非經許可，不得任意持有、運輸，亦
    屬行政院依懲治走私條例第2 條第3 項授權公告之「管制物
    品項目及其數額」所列甲項第4 款之管制進出口物品，不得
    私運進口。竟於民國97年1 月19日某時許，在澳門「迴力球
    賭場」內，受某真實姓名年籍不詳綽號「狗仔」之成年男子
    委託，約定由甲○○以攜帶7 顆第一級毒品海洛因新臺幣（
    下同）15萬元、不足7 顆者以平均數扣除之代價，利用將海
    洛因毒品塞入肛門夾藏於體內之方式，運輸顆第一級毒品海
    洛因入境臺灣，並於抵臺後在桃園國際機場航廈左側客運站
    等候接應之人，待甲○○將7 顆第一級毒品海洛因順利交付
    與接應之人後，該接應之人即給付15萬元之報酬與甲○○。
    雙方議定後，甲○○、「狗仔」、澳門地區某真實姓名年籍
    不詳之成年男子及某真實姓名年籍不詳之成年臺灣地區接應
    人，即共同基於運輸第一級毒品海洛因及私運管制物品進口
    之犯意聯絡，於97年1 月22日上午10時許，由甲○○自行前
    往「迴力球賭場」與「狗仔」會面，再由「狗仔」帶同甲○
    ○前往澳門地區某不詳大樓7 樓套房，「狗仔」並與斯時已
    在該套房內等候之澳門地區某真實姓名年籍不詳之成年男子
    對話後，2 人一同進入套房內某房間，再由「狗仔」取出以
    保險套包裝妥當之圓柱體狀第一級毒品海洛因7 顆與甲○○
    ，「狗仔」並向甲○○示範如何將毒品自肛門塞入體內，甲
    ○○遂依「狗仔」之指示，自行將第一級毒品海洛因7 顆塞
    入其肛門內藏放，並於同日下午自澳門搭乘復興航空編號GE
    -352號班機返臺，於同日下午2 時許抵達桃園國際機場，而
    以此肛門夾帶之方式運輸、私運管制物品第一級毒品海洛因
    入境臺灣。嗣於同日下午5 時50分許，為警持臺灣桃園地方
    法院檢察署檢察官檢察官簽核之鑑定許可書，帶同甲○○至
    桃園敏盛醫院實施身體檢查，經以X 光檢驗結果，發現甲○
    ○腹腔內夾藏可異物，而後自甲○○體內排出並扣得圓柱體
    狀第一級毒品海洛因7 顆（每包均各以1 個保險套包裝，合
    計淨重346.25公克，空包裝總重4.93公克，純度86.00%，純
    質淨重297.78公克），始悉上情。
二、案經法務部調查局航業海員調查處移送臺灣桃園地方法院檢
    察署檢察官偵查起訴。
    理  由
甲、證據能力部分
一、本件認定事實所引用之法務部調查局濫用藥物實驗室97年2
    月23日調科壹字第09723009780 號鑑定書、臺灣桃園地方法
    院檢察署鑑定許可書、臺北關稅局扣押貨物、運輸工具收據
    及搜索筆錄、法務部調查局航業海員調查處扣押物品目錄表
    、法務部調查局航業海員調查處查獲涉嫌毒品危害防制條例
    毒品初步鑑驗報告單、被告甲○○個人入出境資料結果各1
    份及扣案第一級毒品海洛因7 包等證據，檢察官、被告及其
    指定辯護人並未主張排除前開書證、物證之證據能力，且迄
    於本院言詞辯論終結前均未表示異議，本院審酌前開書證、
    物證並無證據證明係公務員違背法定程序所取得，亦無刑事
    訴訟法第159 條之4 之顯有不可信之情況與不得作為證據之
    情形，且均與本案具關連性，是本件認定事實所引用之上開
    書證、物證等證據，均認有證據能力。
乙、認定犯罪事實之依據及理由
一、上揭被告甲○○自澳門運輸第一級毒品海洛因入境而為警查
    獲之事實，業據被告甲○○於警詢以迄本院審理中坦承不諱
    ，且扣案經警帶同甲○○至桃園敏盛醫院大園分院以X 光檢
    查儀檢查後，由甲○○自體內排出之圓柱體檢品7 顆，經送
    法務部調查局鑑定結果，確均含有第一級毒品海洛因成分（
    合計淨重346.25公克，純度86.00%，純質淨重297.78公克）
    ，此有法務部調查局濫用藥物實驗室97年2 月23日調科壹字
    第09723009780 號鑑定書1 紙在卷可憑，並有臺灣桃園地方
    法院檢察署鑑定許可書、臺北關稅局扣押貨物、運輸工具收
    據及搜索筆錄、法務部調查局航業海員調查處扣押物品目錄
    表、法務部調查局航業海員調查處查獲涉嫌毒品危害防制條
    例毒品初步鑑驗報告單、被告甲○○個人入出境資料結果各
    1 份附卷可稽，此外，復有前述被告甲○○所運輸入境之第
    一級毒品海洛因7 包（每包均各以1 個保險套包裝，合計淨
    重346.25公克，空包裝總重4.93公克，純度86.00%，純質淨
    重297.78公克）扣案足憑，足認被告前揭任意性自白與事實
    相符，應堪採信。綜上所述，本件事證明確，被告犯行洵堪
    認定，應予依法論罪科刑。
三、按海洛因係毒品危害防制條例第2 條第2 項第1 款所稱之第
    一級毒品，不得製造、運輸、販賣、意圖販賣而持有、轉讓
    、施用及持有，並為行政院依懲治走私條例第2 條第4 項授
    權公告之「管制物品及其數額」甲項第4 款所列之管制進出
    口物品，不得進出口。又香港澳門關係條例第35條第2 項規
    定：「輸入或攜帶進入臺灣地區之香港或澳門物品，以進口
    論；其檢驗、檢疫、管理、關稅等稅捐之徵收及處理等，依
    輸入物品有關法令之規定辦理。」。茲查：本件被告甲○○
    既係在澳門，經綽號「狗仔」之人交付第一級毒品海洛因，
    並在當地即將之藏放在肛門內夾藏，並經由澳門搭機返抵桃
    園國際機場，是被告所私運進入臺灣地區之第一級毒品海洛
    因即為澳門物品，依香港澳門關係條例第35條第2 項之規定
    ，以進口論，適用懲治走私條例之規定處斷。又懲治走私條
    例第2 條第1 項所謂私運管制物品進口，係指由國外或自大
    陸地區私運管制物品，進入臺灣地區而言；輸入之既遂與未
    遂，又以是否已進入國界為標準；而運輸毒品罪祇以所運輸
    之毒品已實施運送為已足，並非以運抵目的地為完成犯罪之
    要件，換言之，區別該罪既遂、未遂之依據，應以已否起運
    為準，既已起運，構成該罪之輸送行為即已完成，不以達到
    目的地為既遂條件。查扣案之毒品海洛因既業經被告運抵我
    國桃園國際機場，雖尚未交付在臺接應取貨之人，已在機場
    為警查獲，但該等海洛因既已運抵我國領域內，則此私運管
    制物品海洛因進口及運輸海洛因之行為皆已經完成。是被告
    甲○○自澳門私運管制進口之第一級毒品海洛因入臺，核其
    所為係犯毒品危害防制條例第4 條第1 項運輸第一級毒品罪
    及懲治走私條例第2 條第1 項私運管制物品進口罪。被告持
    有第一級毒品海洛因之低度行為，為其運輸第一級毒品海洛
    因之高度行為所吸收，不另論罪。被告與「狗仔」、澳門地
    區某真實姓名年籍不詳之成年男子、某真實姓名年籍不詳之
    成年臺灣地區接應人等人，就上開犯行，有犯意聯絡及行為
    分擔，均為共同正犯。被告以一私運行為，同時觸犯毒品危
    害防制條例第4 條第1 項之運輸第一級毒品罪及懲治走私條
    例第2 條第1 項之私運管制物品進口罪，係以一行為觸犯數
    罪名，為想像競合犯，應依刑法第55條之規定，從一重之運
    輸第一級毒品罪處斷。爰審酌被告甲○○正值青壯，竟不思
    以正當管道獲取金錢，無視政府反毒決心，竟為獲取不法利
    益即干犯法紀，將上開扣案之毒品海洛因私運進入臺灣，如
    未為警察機關及時查獲，流入市面勢將加速毒品氾濫，對我
    國社會安寧秩序及國人身體健康潛藏危害，所為非是，惟念
    被告並無販賣任何刑事犯罪前科前科，對重典之認識難謂深
    切，而被告本次運輸之第一級毒品海洛因純質淨重為297. 7
    8 公克之情節，與運輸毒品數量達數公斤以上之嚴重危害社
    會治安情形仍有不同，兼以被告係因「狗仔」之人搭訕利誘
    ，臨起貪念而為本件犯行，其惡性尚與大量走私進口或長期
    販賣毒品所謂「大盤」或「中盤」之毒梟有間，，倘不論所
    犯情節輕重，而一律論處本罪之法定本刑死刑或無期徒刑，
    自屬猶嫌過重，本院參酌上情及其素行、犯罪動機、目的、
    手段及造成社會整體侵害程度，認被告所為之犯罪情節等各
    項情狀，若以其所犯與本件最輕法定刑期無期徒刑相較，客
    觀上以一般國民生活經驗法則為之檢驗，尚足以引起一般人
    之同情，本院認被告所犯本罪確尚存有足資憫恕之處，即令
    其處以法定最低刑度，猶嫌過重，爰依刑法第59條之規定減
    輕其刑。另並審酌被告犯罪動機、目的、手段、情節、素行
    及其對社會整體防衛機制之破壞，公訴人求處無期徒刑猶屬
    過重等一切情狀，量處如主文所示之刑。至公訴人雖聲請併
    對被告宣告強制工作云云，惟按刑法第90條第1 項規定：「
    有犯罪之習慣或因遊蕩或懶惰成習而犯罪者，於刑之執行前
    ，令入勞動場所強制工作」，經查本件被告甲○○並無任何
    刑事犯罪前科，此有臺灣高等法院被告前案紀錄表1 份在卷
    可按，殊難認被告有何犯罪之習慣，且亦無證據證明被告有
    因遊蕩或懶惰成習而犯罪之情形，因認執行本件有期徒刑即
    已足收刑罰執行矯正之效，故無對被告宣告強制工作之必要
    ，附此敘明。
四、沒收部分：
（一）扣案之第一級毒品海洛因7 顆（合計淨重346.25公克，純
      度86.00%，純質淨重297.78公克）為被告甲○○運輸之第
      一級毒品，係屬違禁物，均應依毒品危害防制條例第18條
      第1 項前段規定宣告沒收銷燬之；另「本局鑑驗毒品秤重
      主要係以傾倒，必要時亦會輔以刮杓刮取之方式，儘可能
      將原送驗包裝袋內毒品與包裝袋分離後各別秤重，所得之
      毒品重量稱為『淨重』，包裝袋重量則以『空包裝重』稱
      之。然無論依上述何種方式分離，原送驗包裝袋內均仍會
      有微量毒品成分殘留。處理毒品銷燬時，則將前段所述之
      毒品透明塑膠封緘袋全件銷燬，並無將毒品及包裝析離分
      別銷燬之情形。」，此有法務部調查局93年11月16日調科
      壹字第09362396 550號函示意旨可參，是以現今採行之鑑
      驗方式，扣案包裝前開第一級毒品海洛因所用之保險套7
      個（空包裝總重4.93公克），其上仍會殘留微量海洛因毒
      品而無法將之完全析離，亦應均依毒品危害防制條例第18
      條第1 項前段規定諭知沒收銷燬之。
（二）按毒品危害防制條例第19條規定，犯同條例第4 條至第9
      條、第12條、第19條或第14條第1 項、第2 項之罪者，其
      因犯罪所得之物，沒收之。所稱因犯罪所得之物，自以實
      際所得者為限，苟無所得或尚未取得者，自無從為沒收追
      繳之諭知（最高法院89年度臺上字第3434號判決意旨參照
      ）。查本件共同正犯「狗仔」雖允諾被告甲○○此次運輸
      第一級毒品海洛因若交貨成功，則將由臺灣地區接應之人
      給付被告15萬元之報酬，惟被告於運輸第一級毒品入境我
      國後旋遭查獲，被告既尚未實際取得前開15萬元之報酬，
      本院自不就此為沒收追繳之諭知。
據上論斷，應依刑事訴訟法第299 條第1 項前段，毒品危害防制
條例第4 條第1 項、第18條第1 項前段，香港澳門關係條例第35
條第2 項，懲治走私條例第2 條第1 項、第11條，刑法第11條前
段、第28條、第55條、第59條，判決如主文。
本案經檢察官許曉微到庭執行職務。
中    華    民    國    97    年    5     月    29    日
                  刑事第十一庭審判長法  官  蔡榮澤
                                    法  官  魏于傑
                                    法  官  林蕙芳
以上正本證明與原本無異。
如不服本判決，應於判決送達後10日內向本院提出上訴狀（應附
繕本），其未敘述上訴理由者，應於上訴期間屆滿後20日內補提
理由書狀於本院，上訴於臺灣高等法院。
                              書記官  郭玉芬
中    華    民    國    97    年    5     月    29    日
附表一：
┌──┬────────┬──┬───────────┐
│編號│扣案物名稱      │數量│附註                  │
├──┼────────┼──┼───────────┤
│ 一 │第一級毒品海洛因│7顆 │1、合計淨重346.25公克 │
│    │                │    │  ，純度86.00%，純質淨│
│    │                │    │   重297.78公克。     │
├──┼────────┼──┼───────────┤
│ 二 │保險套          │7個 │1、空包裝總重4.93公克 │
│    │                │    │   。                 │
│    │                │    │2、盛裝編號一所示第一 │
│    │                │    │   級毒品海洛因所用， │
│    │                │    │   與所盛裝之海洛因毒 │
│    │                │    │   品無法完全析離。   │
└──┴────────┴──┴───────────┘


司法院資訊處製作；財團法人民間司法改革基金會備份。
